【裁判字號】    96,家訴,32
【裁判日期】    970331
【裁判案由】    分割遺產
【裁判全文】
臺灣板橋地方法院民事判決              96年度家訴字第32號
原      告  庚○○
            辛○○
            甲○○
            己○○
兼前列三人共同
訴訟代理人  丙○○
兼前列五人共同
訴訟代理人  戊○○
被      告  丁○○
上列當事人間請求分割遺產事件，於民國97年3 月5 日經言詞辯
論終結，本院判決如下：
    主    文
准將兩造之被繼承人乙○○所遺附表所示之土地、建物、存款及
利息、股票，按兩造每人各七分之一之應繼分比例予以分割為分
別共有。
訴訟費用由被告負擔。
    事    實
甲、原告方面：
一、聲明：如主文所示。
二、陳述：
（一）原告與被告之父親即被繼承人戊○○於民國94年12月23日
      死亡，遺有(1)建地：彰化縣福興鄉○○段1670地號、面積
      1920平方公尺、權利範圍3/48。(2)建物：彰化縣福興鄉○○村○○街49之1 號、權利範圍1/3 。(3)田地：彰化縣福
      興鄉○○段798 之1 地號、面積50平方公尺、權利範圍全
      部。(4)存款：國泰世華商業銀行板橋分行存款帳號000000
      000000帳戶之金額新台幣43元（96年7 月3 日之餘額）、
      華南商業銀行華江分行000000000000帳號，美金1.41 元
      、000000000000帳號，歐元1117.02 元、000000000000帳
      號，支票存款新台幣950 元、000000000000帳號，活期儲
      蓄存款新台幣579,122.7 元、000000000000帳號，存本取
      息儲蓄存款新台幣1,000,000 元（96年6 月28日之餘額）
      (5)股票：板信商業銀行股份有限公司股票309 股。
（二）關於坐落彰化縣福興鄉○○段798 之1 地號之田地部分，
      地政機關曾表示準備要徵收，但目前尚未徵收。另兩造父
      親遺留有車牌號碼FB-4302 號1992年出廠、1061C.C 之汽
      車一部，但該汽車已經去辦理報廢手續，故不列入遺產之
      範圍。
（三）被告離家三十年，兩造家人於其離家期間雖曾請求被告回
      來，但被告都不回來，且根據兩造父親表示，被告於離家
      當時曾言明財產都不要，兩造父親乙○○乃於生前將其名
      下位於台北縣之不動產予以處分移轉予其他兄弟姐妹，現
      在被告卻回來爭執要分配此等不動產，事實上已有所困難
      ，且不可能。
（四）原告戊○○願意將祖父原來要留給被告而已先移轉登記於
      原告戊○○名下之不動產另行過戶移轉予被告。
（五）兩造父親在生前能夠處理之財產，已經先處理掉了，至於
      兩造父親生前過戶給原告丙○○之土地、建物，則係要送
      給原告丙○○，此已為兩造父親生前處理完畢，另外兩造
      母親現在仍在世，但母親亦已將其名下之不動產過戶予原
      告戊○○、甲○○。
（六）原告與被告共七人均為被繼承人乙○○之繼承人，應繼分
      各為七分之一，系爭遺產既無不得分割之情形，依民法第
      1164條規定，原告自得請求分割系爭遺產，為此訴請判決
      如主文。
三、證據：提出戶籍謄本、華南商業銀行客戶資料查詢單、國泰
    世華聯合商業銀行活期存款存摺存提款明細、板信商業銀行
    股份有限公司股票、財政部台灣省北區國稅局遺產稅免稅證
    明書、繼承系統表、存證信函、財政部台灣省北區國稅局財
    產歸屬資料清單、綜合所得稅各類所得資料清單、長榮海運
    股份有限公司股東持有股份資料表、台灣塑膠工業股份有限
    公司股東持有股份證明書、台灣苯乙烯工業股份有限公司持
    有股份證明書、華隆股份有限公司股票持有證明、土地所有
    權狀影本、汽車各項異動登記書影本等件為證。
乙、被告方面：
一、聲明：駁回原告之請求。
二、陳述：
（一）兩造父親乙○○於生前已將兩造祖父本來要留給被告之部
      分土地移轉予原告戊○○、希望原告戊○○能將該部分過
      戶於被告。至於兩造父親生前將其他坐落台北縣之不動產
      處分移轉予其他兄弟姐妹之部分，被告則不想計較。
（二）兩造父親乙○○所遺留之遺產應該不只原告所列述之範圍
      ，因為兩造父親生前曾處分一些財產過戶到原告丙○○名
      下。
三、證據：提出土地所有權狀影本、全國贈與資料清單、財政部
    台北市國稅局財產歸屬資料清單、綜合所得稅各類所得資料
    清單等件為證。
丙、本院依職權調閱稅務電子閘門財產所得調件明細表，並分別
    向財政部台灣省北區國稅局函調乙○○之財產歸屬清單，向
    國泰世華商業銀行板橋分行、華南商業銀行華江分行函調乙○○存提款往來明細，向彰化縣鹿港地政事務所函查彰化縣
    福興鄉○○村○○街49之1 號建物有無辦理保存登記、彰化
    縣福興鄉○○段798 之1 地號土地是否已被徵收，向交通部
    公路總局台北區監理所函查汽車註銷報廢資料。
    理    由
一、關於被繼承人乙○○之繼承人及其應繼分乙節：
    原告主張被繼承人乙○○於民國94年12月23日死亡，而原告
    等人及被告均為被繼承人乙○○之子女，為被繼承人乙○○
    之繼承人，兩造之應繼分各為七分之一之事實，業據原告提
    出戶籍謄本、財政部台灣省北區國稅局遺產稅免稅證明書、
    繼承系統表、存證信函為證，並為被告所自認，自應認原告
    之主張為真實。
二、關於兩造之被繼承人乙○○之遺產範圍乙節：
（一）原告主張兩造之被繼承人乙○○之遺產範圍包括：(1)建地
      ：彰化縣福興鄉○○段1670地號、面積1920平方公尺、權
      利範圍3/48。(2)建物：彰化縣福興鄉○○村○○街49之1
      號、權利範圍1/3 。(3)田地：彰化縣福興鄉○○段798 之
      1 地號、面積50平方公尺、權利範圍全部。(4)存款：國泰
      世華商業銀行板橋分行存款帳號000000000000帳戶之金額
      新台幣43元（96年7 月3 日之餘額）、華南商業銀行華江
      分行000000000000帳號，美金1.41元、000000000000帳號
      ，歐元1117.02 元、000000000000帳號，支票存款新台幣
      950 元、000000000000帳號，活期儲蓄存款新台幣579,12
      2.7 元、000000000000帳號，存本取息儲蓄存款新台幣1,
      000,000 元（96年6 月28日之餘額）(5)股票：板信商業銀
      行股份有限公司股票309 股之事實，業據原告提出華南商
      業銀行客戶資料查詢單、國泰世華聯合商業銀行活期存款
      存摺存提款明細、板信商業銀行股份有限公司股票、財政
      部台灣省北區國稅局遺產稅免稅證明書、財政部台灣省北
      區國稅局財產歸屬資料清單、綜合所得稅各類所得資料清
      單、長榮海運股份有限公司股東持有股份資料表、台灣塑
      膠工業股份有限公司股東持有股份證明書、台灣苯乙烯工
      業股份有限公司持有股份證明書、華隆股份有限公司股票
      持有證明、土地所有權狀影本等件為證，復有被告提出之
      土地所有權狀影本、全國贈與資料清單、財政部台北市國
      稅局財產歸屬資料清單、綜合所得稅各類所得資料清單等
      件在卷可憑，且經本院依職權調閱稅務電子閘門財產所得
      調件明細表，並分別向財政部台灣省北區國稅局函調被繼
      承人乙○○之財產歸屬清單，向國泰世華商業銀行板橋分
      行、華南商業銀行華江分行函調乙○○存提款往來明細，
      向彰化縣鹿港地政事務所函查彰化縣福興鄉○○村○○街
      49之1 號建物尚未辦理保存登記、彰化縣福興鄉○○段
      798 之1 地號土地尚未被徵收等情查明無訛，並有上開各
      機關函文在卷可參，復經被告自認無訛，自應認原告之主
      張為真實。
（二）至被告雖抗辯兩造父親乙○○所遺留之遺產應該不只原告
      所列述之範圍，因為兩造父親生前曾處分一些財產過戶到
      原告丙○○名下云云，然按繼承人中有在繼承開始前因結
      婚、分居或營業，已從被繼承人受有財產之贈與者，應將
      該贈與價額加入繼承開始時被繼承人所有之財產中，為應
      繼遺產。但被繼承人於贈與時有反對之意思表示者，不在
      此限，民法第1173條第1 項定有明文。申言之，關於當事
      人生前贈與其繼承人之財產，其贈與原因若非民法1173條
      所列舉者，固不得算入應繼遺產中，即其為該條列舉之原
      因，如贈與人明有不得算入應繼遺產之意思表示，自應適
      用第1173條第1 項但書之規定。本件被繼承人乙○○遺產
      除了前段所列以外，是否另有其他標的，並未據被告舉證
      以實其說，自難遽採。又被告以外之其他繼承人在繼承開
      始前是否係因結婚、分居或營業等原因，而從被繼承人乙○○受有財產之贈與，亦未據被告舉證證明，應認其於抗
      辯事實並無確實證明方法，尚難認定其抗辯事實為真正，
      所辯容難採信。
（三）另被繼承人乙○○於生前已將兩造祖父本來要留給被告之
      部分土地移轉予原告戊○○等情，除經被告到庭陳明外，
      亦經被告自認無訛，自堪信為真實。又原告戊○○亦到庭
      陳明願意將祖父原來要留給被告而已先移轉登記於原告戊○○名下之不動產另行過戶移轉予被告等語。準此，此部
      分土地是否應由原告戊○○移轉登記於被告，乃繫於彼二
      人間之另一法律關係，核與本件遺產之分割無涉，而該部
      分土地亦非屬於被繼承人乙○○之遺產，自不列入本件遺
      產分割之範圍，附予敘明。
三、按繼承人有數人時，在分割遺產前，各繼承人對於遺產全部
    為公同共有；繼承人得隨時請求分割遺產，但法律另有規定
    或契約另有訂定者，不在此限，民法第1151條、第1164條分
    別定有明文。又繼承人欲終止其間之公同共有關係，惟有以
    分割遺產之方式為之，而將遺產之公同共有關係終止改為分
    別共有關係，性質上屬分割遺產方法之一，亦有最高法院82
    年台上字第748 號判決可供參照。經查，兩造為被繼承人乙○○之繼承人，系爭遺產既無不得分割之情形，而彼等就上
    開遺產不能協議分割，只得訴請法院裁判分割，依上開法條
    規定，原告訴請將遺產分割，於法當屬有據。再者，將遺產
    之公同共有關係終止改為分別共有關係，亦屬分割遺產方法
    之一，已如前述，是原告請求依各繼承人之應繼分比例即七
    分之一，就系爭遺產分割如主文所示之比例之分別共有，此
    一分割方法既為被告所不爭執，且核屬中允，原告所為請求
    於法自無不合，應予准許。
四、據上論結，本件原告之訴為有理由，依民事訴訟法第78條，
    判決如主文。
中    華    民    國    97    年     3    月    31    日
                  家事法庭  法  官  郭光興
以上正本係照原本作成
如對本判決上訴，須於判決送達後20日內向本院提出上訴狀
中    華    民    國    97    年    4     月    3     日
                            書記官  簡維萍
附表：
一、建地部分：
    彰化縣福興鄉○○段1670地號、面積1920平方公尺、權利範
    圍3/48
二、建物部分：
    彰化縣福興鄉○○村○○街49之1號、權利範圍1/3
三、田地部分：
    彰化縣福興鄉○○段798 之1 地號、面積50平方公尺、權利
    範圍全部
四、存款部分：
  (1)國泰世華商業銀行板橋分行存款帳號000000000000帳戶之金
    額新台幣43元（96年7 月3 日之餘額）及其利息
  (2)華南商業銀行華江分行存款（96年6 月28日之餘額）及其利
    息：
    000000000000帳號，美金1.41元
    000000000000帳號，歐元1117.02元
    000000000000帳號，支票存款新台幣950元
    000000000000帳號，活期儲蓄存款新台幣579,122.7 元
    000000000000帳號，存本取息儲蓄存款新台幣1,000,000
      元
五、股票部分：
    板信商業銀行股份有限公司股票309股


司法院資訊處製作；財團法人民間司法改革基金會備份。
